臺灣板橋地方法院刑事判決　　　　　　　　　　　　九十三年度簡字第一八四六號
　　公　訴　人　臺灣板橋地方法院檢察署檢察官
　　被　　　告　甲○○
右列被告因偽造文書等案件，經檢察官聲請以簡易判決處刑（九十三年度偵字第六０
一四號），本院判決如左：
    主  文
甲○○共同違反不得使大陸地區人民非法進入台灣地區之規定，累犯，處有期徒刑參
月，如易科罰金，以佰元折算壹日。
    事實及理由
一、犯罪事實：甲○○前於民國（下同）八十五年十二月九日，因違反麻醉藥品管理
    條例案件，經本院判處有期徒刑五月，如易科罰金以銀元三百元折算一日確定，
    於八十六年八月十二日徒刑執行完畢出獄。其明知大陸地區人民文海燕擬自大陸
    地區以假結婚真入境之方式非法來台工作，實際並無結婚之真正合意，竟同意與
    文海燕辦理假結婚，並與文海燕共同基於使公務員於職務上所掌文書登載不實及
    持以行使之犯意聯絡，暨因而使文海燕非法進入臺灣地區之犯意聯絡，先與文海
    燕於八十八年五月二十六日在大陸廣西省桂林市民政局（即中華人民共和國廣西
    壯族自治區桂林市民政局）辦理假結婚手續，取得廣西省桂林市公證處（即中華
    人民共和國廣西壯族自治區桂林市公證處）之結婚公證書後，於同年六月十四日
    經財團法人海峽交流基金會核發驗證證明，並由甲○○於同年月三十日持上述結
    婚公證書、驗證證明等相關資料文件，至臺北縣泰山鄉戶政事務所，填具結婚登
    記申請書而申請辦理結婚登記，致使該管公務員將甲○○與文海燕結婚、文海燕
    為甲○○之配偶之不實事項，鍵入戶政管理電腦，而紀錄在公務上所掌
    簿電腦系統內，並因而取得登載上開不實事項之戶口名簿、
    害於戶政機關管理
    八月間，持上述結婚公證書、海基會證明、及使公務員登載不實之
    關文件，至內政部警政署入出境管理局，以不實之配偶身份填具「大陸地區人民
    進入台灣地區旅行證申請書」，聲明文海燕為甲○○之配偶，以配偶來台探親之
    名義，向內政部警政署入出境管理局申請大陸地區人民文海燕來台之許可，而行
    使該登載不實事項於公務員職務上所掌之
    實質審查後，誤認二人為夫妻關係，因而發給文海燕中華民國台灣地區旅行證（
    八八入出字第六三０三０一四一號），核准文海燕持該旅行證以合法探親方式掩
    飾，非法進入臺灣地區。嗣文海燕於八十八年九月七日入境臺灣地區後，並未與
    甲○○同居而不知去向。案經被告甲○○於犯罪未發覺前，於九十二年七月二十
    八日向臺灣板橋地方法院檢察署自首接受裁判。
二、證據：
（一）被告甲○○於九十二年七月二十八日自首接受檢察事務官詢問及於同年十二月
      十五日接受檢察官訊問之偵查中自白。
（二）中華人民共和國廣西壯族自治區桂林市公證處結婚公證書、財團法人海峽交流
      基金會證明、中華民國台灣地區旅行證、結婚登記申請書、戶口名簿影本。
三、按以錄音、錄影或電磁紀錄，藉機器或電腦處理所顯示之聲音、影像或符號，足
    以為表示其用意之證明者，以文書論，刑法第二百二十條第二項定有明文。又「
    台灣地區與大陸地區人民關係條例第七十九條第一項處罰違反同條例第十五條第
    一款所定使大陸地區人民非法進入台灣地區罪，凡非經合法正當手續進入者皆包
    含之，上訴人使大陸地區人民以假結婚真入境之脫法方式，進入台灣地區，即該
    當本罪」，最高法院九十二年度台上字第四○號判決可資參照。而行為後法律有
    變更者，適用裁判時之法律，但裁判前之法律有利於行為人者，適用最有利於行
    為人之法律，刑法第二條第一項定有明文；查被告行為後，臺灣地區與大陸地區
    人民關係條例第七十九條第一項已於九十二年十月二十九日修正並公布，法定刑
    由五年以下有期徒刑、拘役或科或併科新台幣五十萬元以下罰金之刑度提高至一
    年以上七年以下有期徒刑，得併科新臺幣一百萬元以下罰金，依刑法第二條第一
    項後段，比較新舊法之結果，以舊法規定對被告較為有利，自應適用舊法即行為
    時之修正前台灣地區與大陸地區人民關係條例第七十九條第一項之規定處斷。本
    件被告甲○○為使大陸地區人民文海燕得入境台灣地區，二人並無結婚合意而於
    大陸地區辦理結婚手續，甲○○並持相關資料文件，至臺北縣泰山鄉戶政事務所
    ，填具結婚登記申請書而申請辦理結婚登記，致使該管公務員將其與文海燕結婚
    之不實事項，鍵入
    料上，性質上係公務員於執行戶政登記時，所應製作之電磁紀錄，應屬公務員於
    職務上所製作之準文書，為公文書，被告甲○○並因而取得登載上開不實事項之
    戶口名簿、
    之正確性，其嗣行使此登載不實之
    警政署入出境管理局，申請大陸地區人民文海燕來台之許可，藉以規避對大陸地
    區人民進入台灣地區之管制，亦足以生損害於主管機關對大陸地區人民入境台灣
    地區審核之正確性，故核被告所為，係犯刑法第二百十六條、第二百二十條第二
    項、第二百十四條之行使使公務員登載不實事項於公文書罪及違反修正前台灣地
    區與大陸地區人民關係條例第十五條第一款不得使大陸地區人民非法進入台灣地
    區之規定，應依同條例第七十九條第一項處斷之罪。被告使公務員登載不實事項
    於公文書後復持以行使，其使公務員登載不實事項於公文書罪之低度行為應為行
    使之高度行為所吸收，不另論罪。被告甲○○所犯前揭行使使公務員登載不實事
    項於公文書罪及違反修正前台灣地區與大陸地區人民關係條例第七十九條第一項
    、第十五條第一款之罪，與文海燕間有犯意聯絡及行為分擔，均為共同正犯；被
    告甲○○所犯前揭二罪間，有方法結果之牽連關係，應依刑法第五十五條後段之
    規定，應從一重依修正前台灣地區與大陸地區人民關係條例第七十九條第一項之
    規定處斷。又查被告有犯罪事實欄所載犯罪科刑及刑之執行完畢情形，有臺灣高
    等法院被告全國前案紀錄表可考，而本件大陸地區人民文海燕係於八十八年九月
    七日非法入境臺灣地區，故被告完成修正前台灣地區與大陸地區人民關係條例第
    十五條第一款、第七十九條第一項之罪所定犯罪構成要件之時間為八十八年九月
    七日，其於有期徒刑執行完畢後五年內，再犯本件有期徒刑以上刑之罪，為累犯
    ，應加重其刑。另被告甲○○於犯罪後，於有偵查權限之機關知悉本案犯罪前，
    主動向臺灣板橋地方法院檢察署供承犯罪事實，並接受裁判，有九十二年七月二
    十八日詢問筆錄在卷可憑，為對於未發覺之罪自首而受裁判，依刑法第六十二條
    前段之規定減輕其刑，並依法先加重後減輕之。爰審酌被告犯罪後自首，態度良
    好，及其犯罪之動機、目的、手段、所為造成台灣地區對大陸地區人民入境管理
    之危害等一切情狀，量處如主文所示之刑，並諭知如易科罰金之折算標準，以示
    懲儆。
四、公訴意旨另以：被告持已與文海燕辦理結婚登記之不實文件，至內政部警政署入
    出境管理局行使，申請大陸女子文海燕以探親名義入境，亦使主管機關之承辦公
    務員不知其偽而准許之，發給旅行證一枚，足以生損害於境管理局對入出境管理
    之正確性，因認被告此部分行為，亦涉犯刑法第二百十四條之使公務員登載不實
    文書罪嫌云云。惟查：
（一）按犯罪事實應依證據認定之，無證據不得認定犯罪事實，為刑事訴訟法第一百
      五十四條第二項所明定。次按刑法第二百十四條所謂使公務員登載不實事項於
      公文書罪，須一經他人之聲明或申報，公務員即有登載之義務，並依其所為之
      聲明或申報予以登載，而屬不實之事項者，始足構成，若其所為聲明或申報，
      公務員尚須為實質之審查，以判斷其真實與否，始得為一定之記載者，即非本
      罪所稱之使公務員登載不實（最高法院七十三年台上字第一七一０號判例意旨
      參照）。
（二）按大陸地區人民，須經主管機關許可始得進入台灣地區，而主管機關內政部亦
      訂有「大陸地區人民進入台灣地區許可辦法」以資規範，依被告行為當時之許
      可辦法第十三、十四、十五條所定，欲申請進入臺灣地區者需備齊一定之證件
      ，並有保證人，同法第十七條規定，有該條所定事由者，得不予許可，同法第
      十九條規定，所檢附之文書，主管機關得要求驗證。從而，大陸地區人民申請
      進入台灣地區，其申請入境之事由是否屬實，主管機關應為實質之審查，以判
      斷其真實與否，並非一經聲明，即有登載之義務。是以其等以不實之事由，申
      請入境台灣地區，既須經主管機關為實質之審查以為准駁之決定，縱主管機關
      疏於審查，致使朦混通過，准許入境，然揆之前開說明，亦難認被告所為，已
      合於刑法第二百十四條使公務員登載不實事項於公文書罪之要件，則被告上開
      申請文海燕入境臺灣地區之所為，尚與刑法第二百十四條之構成要件不合，不
      能論以該罪。此外，本院復查無其他積極證據足認被告有此部分使公務員登載
      不實事項於職務上所掌之公文書犯行，上開公訴之犯罪事實即屬不能證明，惟
      公訴人認此與被告前揭論罪科刑部分有裁判上一罪之關係，爰不另為無罪之諭
      知，併予敘明。
五、依刑事訴訟法第四百四十九條第一項前段、第三項、第四百五十四條第二項，修
    正前臺灣地區與大陸地區人民關係條例第十五條第一款、第七十九條第一項，刑
    法第二條第一項但書、第十一條前段、第二十八條、第二百十六條、第二百二十
    條第二項、第二百十四條、第五十五條、第四十七條、第六十二條、第四十一條
    第一項前段，罰金罰鍰提高標準條例第一條前段、第二條，逕以簡易判決如主文
    所示之刑。
中　　　華　　　民　　　國　　九十三　　年　　　八　　　月　　  六  　　日
                                    台灣板橋地方法院刑事第十二庭
                                            法  官  陳  恒  寬
右正本證明與原本無異。
如不服本判決，應於判決送達後十日內向本院提出上訴狀（應抄附繕本）。
                                            書記官  王　春　森
中　　　華　　　民　　　國　　九十三　　年　　　八　　　月　     六　 　日
附錄本案論罪科刑所適用法條全文：
修正前台灣地區與大陸地區人民關係條例第七十九條第一項、第三項
違反第十五條第一款規定者，處五年以下有期徒刑、拘役或科或併科新台幣五十萬元
以下罰金。
第一項之未遂犯罰之。
刑法第二百十六條：
行使第二百十條至第二百十五條之文書者，依偽造、變造文書或登載不實事項或使登
載不實事項之規定處斷。
刑法第二百二十條：
在紙上或物品上之文字、符號、圖畫、照像，依習慣或特約，足以為表示其用意之證
明者，關於本章及本章以外各罪，以文書論。
錄音、錄影或電磁紀錄，藉機器或電腦之處理所顯示之聲音、影像或符號，足以為表
示其用意之證明者，亦同。
稱電磁紀錄，指以電子、磁性或其他無法以人之知覺直接認識之方式所製成之紀錄，
而供電腦處理之用者。
刑法第二百十四條：
明知為不實之事項，而使公務員登載於職務上所掌之公文書，足以生損害於公眾或他
人者，處三年以下有期徒刑、拘役或五百元以下罰金。
